臺灣高等法院臺中分院刑事判決
111年度原上訴字第44號
上  訴  人  臺灣彰化地方檢察署檢察官 
上  訴  人  
即  被  告  簡長琳


選任辯護人  楊怡婷律師（法扶律師）
上列上訴人等因被告加重詐欺等案件，不服臺灣彰化地方法院11
0年度原訴字第16號中華民國111年5月9日第一審判決（起訴案號
：臺灣彰化地方檢察署110年度偵字第3698、4578、4987號），
提起上訴，本院判決如下：
    主  文
上訴駁回。
    犯罪事實及理由
一、本案經本院審判結果，認原審判決認事用法、量刑、追徵均
    無違法不當，應予維持，除其主文欄「各處如所示之刑」應
    予更正為「各處如附表所示之刑」，以臻明確外，餘均引用
    如附件原審判決書記載之犯罪事實、證據及理由。
二、上訴人即被告戊○○（下稱被告）上訴意旨略以：本案僅有同
    案被告楊坤玄之證詞提及其係直接交付現金給被告，別無其
    他證據可資證明被告知悉所收取之物品為現金。其確實沒有
    加入詐騙集團，雖有收受楊坤玄所交付的東西，但不知道收
    取的物品裡面是金錢，被害人被騙也不是其所為，其當時透
    過網路找到這份工作，對方也有簡單跟其說工作內容就是跑
    腿，幫忙遊藝場正在玩機台沒有辦法離開的客人收受物品，
    對方有跟我說裡面不是違法或犯法的東西等語。檢察官上訴
    意旨則以：被告於犯罪後自始至終均飾詞狡辯，又未與被害
    人達成和解，難認其犯後態度良好，又被害人丁○○、乙○○、
    甲○○均表示：不願意原諒被告等語，原審以被告家中有1名
    未成年○○為由，援引兒童權利公約此寬典予以輕判，量刑實
    屬過輕，有違罪刑相當性原則，亦無以收警惕之效等語。
三、經查：
(一)被告上訴辯稱其不知道所收受之物品為被害人遭詐欺之現金
    部分：
　1.證人楊坤玄於原審審判時證稱：我不認識被告，但是我指認
    出來，他是跟我收錢的人，我跟被告沒有仇怨糾紛，我於10
    9年12月20日起加入詐欺集團，從事領取人頭帳戶內款項的
    車手工作，由「別問」及「小智」透過Telegram通訊軟體指
    示我去領錢，領到一定程度後，「小智」指示我把錢交給被
    告，我才交過去給他，我將現金直接交給被告，並沒有另外
    包裝，從外觀可以看出交的東西是錢，我把錢交給被告後就
    離開。110年1月3日當天，我將提領的款項，分3到4次將錢
    全數交給被告，我領完錢後先放在我的包包裡，沒有另外包
    裝，累積到一定金額(大概新臺幣〈下同〉10至15萬元)再交給
    被告，當天大概總共領45萬元，我每一次都是當面親手交給
    被告。我從109年12月20日開始跟被告配合，這樣的運作模
    式已經有過好幾次，地區都是在中部，我一天提領金額大概
    都在45萬元左右，都是在ATM提款，現金不會綑紮，也不會
    用橡皮筋等物綁一下再交給被告。110年1月3日當晚我發現○
    ○市附近的警察變多了，我擔心被抓，所以跟上手說要換地
    點後，就轉往○○鄉，後來在統一超商秀中門市與被告碰面，
    之後我帶著被告四處走，一路走到秀水國小圍牆的隱密處，
    在小路那邊把錢交給被告等語（見原審卷第325頁至第347頁
    ）。證人楊坤玄已明確證稱係將現金直接交給被告，衡酌10
    至15萬元之千元鈔分別僅有100至150張紙幣之厚度，且自AT
    M吐鈔出來時均係整齊放置，並無零散而容易遺漏之虞，可
    輕易摺疊收入口袋或包包，而無須另以紙袋包紮或綑裝。況
    縱如被告所辯係以膠帶或橡皮筋綑紮於紙袋內，因證人楊坤
    玄僅係交付現金，並未夾雜其他物品，被告於經手過程，亦
    可輕易感知紙袋內之物品為紙鈔，是被告辯稱其僅收取「物
    品」，不知內容物為現金等語，顯與常情不符，難以憑採。
　2.現今詐欺集團分工細膩、行事謹慎，被害人遭詐騙後依指示
    轉、匯或存入人頭帳戶之款項，於實際經詐欺集團成員領取
    或轉出前，隨時處於可能因警方接獲被害人報案而及時通報
    金融機構將人頭帳戶列為警示帳戶並加以圈存之狀態，且若
    詐欺集團成員未預先擬妥縝密之分工策略，即貿然提領詐欺
    贓款，亦有遭其他民眾或巡邏員警察覺異狀並予以查緝之風
    險，是詐欺集團指派前往現場取款、收款、將款項回繳上游
    之人，乃取得詐欺犯罪所得之重要關鍵，關乎整體犯罪計畫
    之成敗，倘詐欺集團隨意利用不知情之人前往取款、收款，
    實難防免該人於收取時發覺可能遭利用從事違法情事，為求
    自保而向檢警舉發，導致詐欺計畫功敗垂成，甚或因無犯意
    聯絡之取款人不受詐欺集團成員指揮而將所領得之款項據為
    己有，致無從獲取詐欺贓款，故詐欺集團斷無可能派遣對詐
    騙行為毫無所悉者擔任實地取款之人。依被告歷來之供述，
    其於「應徵工作」後，皆係以Telegram與其「老闆」即「問
    別」聯繫，並接受「問別」之指示行動，其自共同被告楊坤
    玄處收取提領之款項後，亦係聽從「問別」之指示，再特意
    前往其他指定地點，轉交款項予前來收款之陌生人等情，足
    見被告等行為顯然意在造成組織成員連結斷點，躲避警方查
    緝及掩飾不法所得之流向，絕非正常或合法之企業、公司行
    號所為。再依被告於警詢、檢察官偵訊及原審所陳其於轉交
    款項予不詳之人時，會從該人身上拿取800至1,200元不等之
    金額作為報酬乙情（見偵字第4578號卷第15、157頁、原審
    卷第359頁），此種方式亦顯與一般正常公司行號依會計憑
    證計帳、撥款之作業流程有別，容易造成回繳之金額與實際
    經手之款項發生不一致之結果，難認合於交易常情。
　3.再者，被告雖然自陳僅有國中肄業之智識程度，且因另案在
    監執行約莫4年，直到109年3月6日才縮短刑期假釋出監，但
    被告於本案行為當時已經超過30歲，且已假釋出監超過9個
    月，被告已經復歸社會一段時間，具有相當之生活經驗與判
    斷能力。觀諸原審根據被告相關前案紀錄所製作之表格資料
    ，被告自109年12月21日起至110年1月22日止，時間將近1個
    月，合計有15天次向車手收取款項再轉交或匯款之紀錄(該
    表格編號8部分固經臺灣臺中地方法院以111年度原金訴字第
    23號判決無罪，然該案判決亦認定被告有依「問別」指示匯
    款至人頭帳戶之客觀事實〈見本院卷第101至107頁〉)。被告
    於本案所為，並非偶發、單一之事件，其對於本案可能會涉
    及詐欺、洗錢等不法行為，應該會有所警覺。是被告辯稱因
    為對方告以所收取之東西並非違法，其主觀上並無犯意等語
    ，自難憑採。
　4.至被告於原審雖提出其手機內與Telegram暱稱「問別」之人
    之對話紀錄擷圖(見原審卷第111至119頁)，欲證明「問別」
    曾一再保證該工作絕對不涉及不法，但其仍拒絕接受，足見
    其無詐欺、洗錢的主觀犯意等語。然依被告所提供之資料，
    至多僅足認定其曾向暱稱「馬小嵐」之人應徵「遊戲代儲人
    員」之工作(見原審卷第111頁)，惟該暱稱「馬小嵐」之人
    與本案詐欺集團之關聯性，除被告之供述外，別無其他佐證
    得以核實「馬小嵐」與「問別」係屬同一詐欺集團。另被告
　　對於「問別」之來歷背景、從事何種工作、所屬公司或遊藝
    場為何等細節俱無所知，則在缺乏足夠工作資訊之情形下，
    其如何確信所應徵之工作必為正當、合法之工作，絕無觸法
    之虞，均未見被告提出合理之解釋。況細究被告與暱稱「問
    別」之人間傳送之對話訊息擷圖，其等傳送之時間為110年2
    月1日(見偵字第4578號卷第19至20頁)，距離本案發生之110
    年1月3日，相隔已近1月，並非被告從加入到退出的全部、
    連貫對話，本院無法單從事後擷取的內容，據以判斷被告對
    於「問別」的說詞深信不疑，而毫無任何懷疑。此一證據資
    料充其量只可以證明被告並非詐欺集團的核心或主要成員，
    而非出於直接故意而犯本案，但無法證明被告在本案案發當
    時並無任何不確定之犯罪故意。是縱然被告提出上開擷圖資
    料，亦無從使本院對其作出有利之認定。
(二)檢察官上訴請求從重量刑部分：
　1.按刑罰之量定，屬法院自由裁量之職權行使，應審酌刑法第
    57條所列各款事由及一切情狀，為酌量輕重之標準；又在同
    一犯罪事實與情節，如別無其他加重或減輕之原因，下級審
    量定之刑，亦無過重或失輕之不當情形，則上級審法院對下
    原審法院之職權行使，原則上應予尊重。經查，原判決業已
    審酌刑法第57條各款規定適用，就被告量刑詳為審酌並敘明
    理由，並未逾越法定刑度，復未濫用自由裁量之權限，所為
    量刑核無不當或違法；另參酌被告本案所犯加重詐欺犯行，
    最輕法定本刑為有期徒刑1年以上7年以下，得併科1百萬元
    以下罰金，原判決就被告所犯分別量處有期徒刑1年2月共2
    罪及1年3月共2罪，雖屬低度量刑，然被告甫假釋出監，為
    賺取跑腿薪資，基於不確定的犯罪故意，擔任收取詐欺款項
    的工作而犯本案，主觀的可歸責性較低，且被告並非集團內
    最主要的核心角色，其於本案參與提領詐欺贓款數額分別為
    3萬元、134,900元、59,000元、79,000元，侵害情節尚非鉅
    大，實難認原判決對被告之量刑有何過輕之情。
　2.檢察官雖主張原判決以被告家中有未成年○○為由，援引兒童
    權利公約此寬典予以輕判，量刑實屬過輕，有違罪刑相當性
    原則，亦無以收警惕之效等語。然聯合國兒童權利委員會第
    14號一般性意見書第28段清楚表明：「對於刑事案，對於與
    法律產生衝突(即：被告或被確認為違法)的兒童，或(作為
    受害者或證人)法律所觸及到的兒童，以及因家長觸犯法律
    而受影響的兒童，均必適用兒童最佳利益的原則」，而具有
    內國法效力之兒童權利公約，並有多項條文明白宣示兒童之
    基本權利，包含第3條之兒童最佳利益、第6條兒童之生存與
    發展、第9條之禁止與雙親分離。原判決已說明係以被告之
    責任為基礎，審酌被告犯罪之動機、目的、手段、生活狀況
    、品行、智識程度、犯罪所生之損害等情，並參酌上開兒童
    權利公約等一切情狀，分別予以量刑，核屬刑罰裁量權之適
    法行使，並無檢察官所指量刑過輕之違法。況被告家中有○○
    尚須照顧，不過為原審或本院審酌被告整體犯罪情狀的一部
    分，非僅根據被告家中有○○，即得逕為被告從輕之量刑。是
    檢察官置原判決所為明白論斷於不顧，仍就原判決已說明事
    項，徒以自己之說詞而為相異評價，自難認有理。
(三)綜上所述，本院認原審所為之採證、認事與用法，均無違誤
    或不當，量刑亦屬適當，未違比例、公平或罪刑相當等原則
    ，應予維持。檢察官及被告各以上情指摘原判決不當，經核
    均無理由，應予駁回。
據上論斷，應依刑事訴訟法第368條、第373條，判決如主文。
本案經檢察官楊閔傑提起公訴，檢察官吳皓偉提起上訴，檢察官
丙○○到庭執行職務。
中　　華　　民　　國　　111 　年　　10　　月　　4 　　日
            刑事第四庭     審判長法　官   蔡  名  曜
　　　　　　                     法　官   鄭  永  玉 
                                 法　官   林  宜  民
以上正本證明與原本無異。
如不服本判決應於收受送達後20日內向本院提出上訴書狀，其未
敘述上訴理由者，並得於提起上訴後20日內向本院補提理由書（
均須按他造當事人之人數附繕本）「切勿逕送上級法院」。因疫
情而遲誤不變期間，得向法院聲請回復原狀。
                                 書記官   謝  安  青
　　　　　　　　　　　　　　　　 
中　　華　　民　　國　　111 　年　　10　　月　　4 　　日